臺灣高等法院刑事判決
111年度上訴字第27號
上  訴  人  
即  被  告  林盛哲
選任辯護人  吳俊賢律師(法律扶助律師)

上列上訴人因違反毒品危害防制條例案件，不服臺灣基隆地方法
院110年度訴字第107號，中華民國110年11月23日第一審判決（
起訴案號：臺灣基隆地方檢察署109年度偵字第4572號、第7103
號），提起上訴，本院判決如下：
    主  文
原判決撤銷。
林盛哲犯販賣第三級毒品而混合二種以上之毒品罪，處有期徒刑
參年柒月。
扣案APPLE廠牌I-PHONE 7 型號行動電話壹支（IMEI序號：○○○○○
○○○○○○○○○○號，含○○○○○○○○○○門號SIM卡壹枚）、含第三級毒品4
-甲基甲基卡西酮及微量第四級毒品硝西泮成分之毒品咖啡包參
拾玖包（淨重合計約貳百陸拾肆點陸公克，含無法析離之橘色包
裝袋參拾玖個），均沒收之；未扣案之犯罪所得新臺幣貳仟元沒
收之，於全部或一部不能沒收或不宜執行沒收時，追徵其價額。
    事  實
一、林盛哲明知「4-甲基甲基卡西酮」為毒品危害防制條例第2
    條第2項第3款規定列管之第三級毒品，「硝西泮」（耐妥眠
    ）則為同條例第2條第2項第4款規定列管之第四級毒品，並
    知悉毒品咖啡包常同時混雜不同之毒品混合而成，其內可能
    含有二種以上之毒品，竟基於販賣第三級毒品而混合二種以
    上之毒品以營利之犯意，於109年7月間，向真實姓名年籍不
    詳、於「微信」軟體暱稱為「栩」之成年男子，以1包毒品
    咖啡包新臺幣（下同）400元之代價，購入前述混合有4-甲
    基甲基卡西酮、硝西泮等二種以上之毒品咖啡包（下稱毒品
    咖啡包）後，再於109年8月4日晚間11時許，以其門號00000
    00000之蘋果廠牌I-PHONE 7型手機（IMEI序號：0000000000
    00000），連接網際網路，透過通訊軟體「MESSENGER」與王
    柏鈞聯絡，並駕駛車牌00-0000號自用小客車至基隆市仁愛
    區忠一路「光南」文具店前接載王柏鈞，於王柏鈞上車後，
    先以每包500元之價格販賣2包毒品咖啡包予王柏鈞。俟王柏
    鈞於林盛哲車上施用2包毒品咖啡包後，感覺效果不錯，遂
    於翌日（8月5日）凌晨2時許，在林盛哲車上（自新北市汐
    止區前往基隆市區行駛之國道一號高速公路途中）再向林盛
    哲購買2包毒品咖啡包，林盛哲即承前犯意，接續以每包500
    元之價格販賣2包毒品咖啡包予王柏鈞。
二、嗣於109年8月5日凌晨3時25分許，基隆市警察局勤務指揮中
    心接獲不具名者撥打110電話報案，檢舉在「基隆市源遠路1
    88巷之00-0000號車上有毒品」乙情，經110通報轄區第三分
    局碇內派出所派員處理，該所員警於同日凌晨3時31分左右
    至報案地點查看，發現確有00-0000號汽車違規停於紅線上
    ，前往盤查取締，見王柏鈞一人乘在後座，林盛哲上前表示
    其為車主，經警目視發現駕駛座座椅下方，置有毒品咖啡包
    1袋，經林盛哲同意搜索，當場查獲林盛哲所有之毒品咖啡
    包39包（驗前總淨重約265.91公克，驗前4-甲基甲基卡西酮
    成分純質淨重約7.97公克）及前述販毒聯絡用之手機1支並
    予扣案，另查獲王柏鈞所持有之毒品咖啡包殘渣袋4只，而
    查悉上情。 
三、案經基隆市警察局第三分局報請臺灣基隆地方檢察署檢察官
    偵查起訴。　　
    理  由
壹、證據能力：
一、被告以外之人於審判外之言詞或書面陳述，除法律有規定者
    外，不得作為證據，刑事訴訟法第159條第1項固定有明文。
    惟被告以外之人於審判外之陳述，雖不符同法第159條之1至
    同條之4之規定，而經當事人於審判程序同意作為證據，法
    院審酌該言詞或書面陳述作成時之情況，認為適當者，亦得
    為證據；又當事人、代理人或辯護人於法院調查證據時，知
    有第159條第1項不得為證據之情形，而未於言詞辯論終結前
    聲明異議者，視為有前項之同意，同法第159條之5第1項、
    第2項亦有明文規定。經查，本判決下列所引用之被告以外
    之人於審判外之陳述，檢察官、上訴人即被告林盛哲及辯護
    人於本院準備程序及審理中，均表示無意見而不予爭執，且
    迄言詞辯論終結前亦未有所異議，本院復查無該等證據有違
    背法定程序取得或顯不可信之外部情狀，揆諸刑事訴訟法第
    159條之5規定，應有證據能力。
二、至本件認定事實所引用之非供述證據，並無證據證明係公務
    員違背法定程式所取得，亦無刑事訴訟法第159條之4顯有不
    可信之情況與不得作為證據之情形，且經本院於審判期日依
    法進行證據之調查、辯論，亦應有證據能力。
貳、實體部分：
一、認定犯罪事實所憑之證據及理由：　　　　
㈠、上揭犯罪事實，業據被告於警詢、偵查、原審及本院準備程
    序、審理時坦承不諱（偵字第4572號卷第26至30、117至118
    、140至142頁，原審卷第59至61、97至99、121頁，本院卷
    第80、150頁），核與證人王柏鈞於警詢、偵查及本院證述
    （偵字第4572號卷第46至47、140至141頁，原審卷第59至61
    、97至99、121頁，本院卷第131至145頁）之情節大致相符
    ，並有自願受搜索同意書、基隆市警察局第三分局搜索扣押
    筆錄、扣押物品目錄表、現場及毒品咖啡包照片、勘察採證
    同意書、查獲毒品案件犯嫌通聯紀錄表、基隆市政府警察局
    第三分局碇內派出所110報案紀錄單（偵字第4572號卷第49
    至67頁、79至85、第87至89、91、107至109頁）附卷可稽。
㈡、扣案之橘色包裝內之白色粉末經送驗結果，含第三級毒品4-
    甲基甲基卡西酮成分，並檢出微量第四級毒品硝西泮（耐妥
    眠），驗前總淨重約265.91公克，驗餘淨重約264.6公克，
    驗前4-甲基甲基卡西酮成分純質淨重約7.97公克，有內政部
    警政署刑事警察局109年9月25日刑鑑字第1090084303號鑑定
    書在卷可憑（偵字第4572號卷151至152頁）。而王柏鈞之尿
    液經鑑驗結果，確檢出第三級毒品4-甲基甲基卡西酮成分，
    亦有內政部警政署刑事警察局109年11月9日刑鑑字第109009
    8390號鑑定書（偵字第4572號卷第167頁）可佐。復有毒品
    咖啡包39包、I PHONE 7手機1支（含0000000000SIM卡1枚）
    扣案可證。足認被告販賣予王柏鈞之毒品咖啡包確含第三級
    毒品4-甲基甲基卡西酮、第四級毒品硝西泮成分無訛。
㈢、又販賣毒品乃嚴重違法行為，販毒者於交易時無不小心翼翼
    ，不敢公然為之，且毒品並無公定價格，又可任意分裝或增
    減份量，不易認定販毒者之價差或量差，惟苟無利可圖，衡
    情絕無平白甘冒被嚴查重罰高度風險之理，被告復已自承：
    係以每包毒品咖啡包400元之價格，自綽號「栩」之不詳年
    籍成年男子處購入，再以1包500元之價格出售給王柏鈞，每
    包可賺100元等語（偵字第4572號卷第141頁），足認被告就
    前述毒品交易，主觀上確有營利意圖，客觀上亦有價差利得
    無訛。
㈣、綜合上開各項補強證據，足認被告之前揭任意性自白，與事
    實相符，堪予採信。本案事證明確，應依法論科。
二、論罪：　　
㈠、按109年1月15日增訂公布、同年7月15日生效施行之毒品危害
    防制條例第9條第3項，立法理由已說明「本條第3項所稱之
    混合，係指將2種以上之毒品摻雜調合，無從區分而言（如
    置於同一包裝）。依目前毒品查緝實務，施用混合毒品之型
    態日益繁多，且因混合毒品之成分複雜，施用後所造成之危
    險性及致死率均高於施用單一種類者，為加強遏止混合毒品
    之擴散，爰增訂第3項，規定犯第4條至第8條之罪，而有混
    合2種以上毒品之情形者，加重其刑至二分之一。另本項係
    屬分則之加重，為另一獨立之犯罪型態，如其混合二種以上
    毒品屬不同級別，應依最高級別毒品所定之法定刑，並加重
    其刑至二分之一，例如販賣混合第三級及第四級毒品者，依
    販賣第三級毒品之法定刑處斷，並加重其刑至二分之一；如
    屬同一級別者，因無從比較高低級別，則依各該級別毒品所
    定之法定刑，加重其刑至二分之一」等情綦詳，合先敘明。
    　
㈡、核被告所為，係犯毒品危害防制條例第9條第3項、第4條第3
    項之販賣第三級毒品而混合二種以上之毒品罪。又參照前開
    立法意旨，毒品危害防制條例第9條第3項，係就犯罪類型變
    更之個別犯罪行為予以加重，屬刑法分則加重之性質，為另
    一獨立之犯罪型態，被告所為應依本案最高級別毒品即第三
    級毒品所定之法定刑論處，不另構成毒品危害防制條例第9
    條第3項、第4條第4項販賣第四級毒品而混合二種以上之毒
    品罪。起訴書認被告係犯販賣第三級毒品罪、販賣第四級毒
    品罪，且為想像競合犯，容有誤會，而起訴書雖漏未敘及被
    告亦構成同條例第9條第3項之販賣第三級毒品而混合2種以
    上毒品罪，惟此部分業經原審之公訴檢察官於原審審理時以
    言詞補充（原審卷第124頁），此部分即無再予變更起訴法
    條之必要，附此敘明。至被告販賣前所持有之毒咖啡包內之
    第三級毒品4-甲基甲基卡西酮，雖有純質淨重超過5公克之
    情形，惟此等販賣前持有逾量第三級毒品之低度行為，仍為
    販賣之高度行為所吸收，不另論罪。
㈢、被告自109年8月4日晚間11時許起至翌日（5日）凌晨2時許，
    在其所駛之車號00-0000號自用小客車內，因王柏鈞施用份
    量不夠，而在同一車上，先後販賣毒品咖啡包2包予王柏鈞
    ，核其時間、地點密接，各行為之獨立性極為薄弱，依一般
    社會健全觀念，在時間差距上難以強行分開，在刑法評價上
    ，應就各階段視為數個舉動之接續施行，合為包括之一行為
    予以評價，是就被告販賣第三級毒品犯行應論以接續犯一罪
    。起訴書認被告犯意各別、行為互殊，應分論併罰，容有誤
    會，併此敘明。
㈣、被告所為販賣第三級毒品而混合二種以上之毒品，應依毒品
    危害防制條例第9條第3項之規定加重其刑。
㈤、按犯第4條至第8條之罪於偵查及歷次審判中均自白者，減輕
    其刑，毒品危害防制條例第17條第2項定有明文。此規範目
    的在於使犯第4條至第8條之毒品案件之刑事訴訟程序儘早確
    定，並鼓勵被告自白認罪，以開啟其自新之路，故對犯前述
    罪之毒品之被告，於偵查及審判中均自白者，採行寬厚之刑
    事政策，而為應減輕其刑之規定（立法理由參照）。又毒品
    危害防制條例第9條第3項屬分則之加重，且為獨立之犯罪型
    態，但以該條「犯前五條之罪而混合二種以上之毒品者」之
    立法體例，就本件違反同條例第4條販賣毒品而言，係以販
    賣毒品之基本構成要件行為，結合混合二種以上毒品之情形
    ，結合為另一獨立之犯罪型態，是國家之刑罰權單一，二者
    間並無從割裂，故第9條第3項之混合二種以上毒品之加重犯
    罪型態，亦應解為毒品危害防制條例第17條第2項所規範之
    犯罪類型範圍。被告於偵查、原審及本院準備程序、審理時
    ，始終坦承販賣毒品犯行不諱，業如前述，爰依毒品危害防
    制條例第17條第2項規定，減輕其刑，並依法先加後減之。
㈥、另被告於原審雖主張其有供出毒品來源，是於「微信」通訊
    軟體上暱稱為「栩」之成年男子，並稱其有指出該名暱稱「
    栩」之男子，約20幾歲、身高約170公分、身材微胖、未戴
    眼鏡、上臂有刺青、其餘詳細年籍不清楚，只知住家約在基
    隆市○○區○○○路一帶等語。惟經原審向承辦員警查詢結果，
    經承辦員警以電話覆稱：被告雖自「GOOGLE」地圖指認「栩
    」所住之○○○街房屋，然該址並無符合被告所指認形貌特徵
    之人，故並未進一步查獲（原審卷第115頁）。另基隆市警
    察局第三分局亦函覆：經將被告手機送科技鑑定結果，亦無
    法比對查出「栩」 之真實身分，故未能進一步追查等情，
    有該局110年10月25日基警三分偵字第1100311237號函可憑
    （原審卷第138頁）。是本案員警並未因被告之供述而查獲
    或移送任何毒品來源（正犯）或共犯，自無毒品危害防制防
    制條例第17條第1項減刑規定之適用。
㈦、至被告於本案行為時雖已年滿20歲，而王柏鈞當時為未滿20
    歲之未成年人。惟查，被告於本院審理時否認知悉證人王柏
    鈞為未成年人，且經本院勘驗原審開庭錄音，被告並未供承
    知悉證人王柏鈞之年紀，僅稱知其在滷味店工作等語，有本
    院勘驗筆錄可佐（本院卷第96至100頁）。參以被告及證人
    王柏鈞於警詢均稱被查獲時二人認識不到一個月，案發當時
    是證人王柏鈞下班，被告前往約定地點接證人王柏鈞等情（
    偵字第4572號卷第28、41頁），而證人王柏鈞於本院審理時
    證稱：案發時，伊是在滷味店工作，是半工半讀，在與被告
    認識聊天過程中，並未提過伊是高中生及伊之年紀，認識被
    告是某日下班經過公園，見到伊朋友都在那邊聊天，被告在
    伊朋友旁邊，就過去聊天，當天與被告聊5到10分鐘，是晚
    上12點多，被警察查獲那天，是第2次遇到被告，第1次跟被
    告碰面聊天時有戴口罩等語（本院卷第131至143頁），可見
    被告與證人王柏鈞相識間甚短，亦無深入交談，且當時證人
    王柏鈞有在工作，是證人王柏鈞於案發時雖為未成年人，然
    其未明確告知被告伊實際年紀，再觀諸卷內亦無相關證據可
    認被告於案發時明知或可得而知證人王柏鈞為未成年人，依
    罪疑唯輕原則，尚不得依毒品危害防制條例第9條第1項成年
    人對未成年人販賣毒品之規定加重被告之刑。
㈧、被告及辯護人雖請求依刑法第59條規定減輕被告之刑，惟毒
    品之危害，除戕害施用者之身心健康外，並造成整體國力之
    實質衰減，復因毒品施用者為取得購買毒品所需之金錢，亦
    衍生家庭、社會治安問題，因之政府近年來為革除毒品之危
    害，除於相關法令訂定防制及處罰之規定外，並積極查緝毒
    品案件及於各大媒體廣泛宣導反毒。查被告於行為時已為成
    年人，對其販賣毒品行為之違法性及對社會之危害性應有認
    識，被告竟為小利而犯本案，對他人身心健康及社會治安危
    害非輕，全然不顧他人之身心健康，犯罪動機實非良善，被
    告正值青年，非屬毫無工作能力之人，且觀諸其供述販賣毒
    品之緣由及經過，未見其客觀上有何基於何項特殊之原因與
    環境而有情堪憫恕之情狀，尚難認被告所為有何情堪憫恕之
    情事，無從適用刑法第59條之規定予以酌減其刑。
三、撤銷改判之理由：
㈠、原審就被告上開犯行予以論罪科刑，固非無見。惟查：⑴如上
    所述，並無證據可認被告於案發時明知或可得而知證人王柏
    鈞為未成年人，原審依毒品危害防制條例第9條第1項成年人
    對未成年人販賣毒品之規定予以論處並加重被告之刑，容有
    未洽；⑵原審認被告所為犯行，係犯毒品危害防制條例第9條
    第1項、第3項及同條例第4條第3項、第4項之成年人對未成
    年人販賣第三、四級毒品而混合二種以上之毒品罪，被告以
    一販賣行為，同時同地觸犯上開2罪名，為想像競合犯，依
    刑法第55條規定，從一重處斷，惟如上說明，此並非想像競
    合犯，原審之法律適用尚非妥適； ⑶被告本案販賣毒品之行
    為係於密接之時間、地點為之，應依接續犯規定論以一罪，
    原審依數罪予以分論併罰，亦有未當。被告上訴主張不應依
    毒品危害防制條例第9條第1項成年人對未成年人販賣毒品之
    規定加重其刑，為有理由，而請求依刑法第59條規定酌減其
    刑，則無理由，且原判決亦有上開可議之處，自屬無可維持
    ，應由本院將原判決撤銷改判。
㈡、爰審酌被告因貪圖不法利益販賣毒品，危害社會治安及國民
    健康，助長國內施用毒品之歪風，對社會秩序造成相當程度
    之侵害，應予非難，並考量被告犯後始終坦承犯行，態度尚
    可，兼衡被告自述國中畢業之智識程度及家庭生活經濟狀況
    （見本院卷第81頁），暨其犯行之動機、目的、手段、所生
    危害等情狀，量處如主文第2項所示之刑。
㈢、沒收：
　⒈扣案之毒品咖啡包39包，均檢出第三級、第四級毒品成分，
    業如前述，為違禁物，均應依刑法第38條第1項之規定，不
    問屬於犯罪行為人與否，予以宣告沒收。至鑑驗用罄之毒品
    ，已不存在，自無庸宣告沒收。
　⒉扣案供販賣本案毒品咖啡包聯絡所用之0000000000門號暨插
    置之APPLE廠牌I-PHONE 7 型號行動電話1支（IMEI序號：00
    0000000000000），係被告所有及使用，並用之與購毒者王
    柏鈞聯絡，業據被告供承在卷，依毒品危害防制條例第19條
    第1項規定，不問屬於犯罪行為人與否，應予諭知沒收。
  ⒊被告販賣本案毒品取得之價金2,000元（起訴書誤載為2,5  0
    0元，業經原審公訴檢察官更正），為其所獲取之犯罪所 得
    ，雖未據扣案，仍應依刑法第38條之1第1項前段、第3項規
    定宣告沒收，並於全部或一部不能沒收或不宜執行沒收時，
    追徵其價額。
據上論斷，應依刑事訴訟法第369條第1項前段、第364條、第299
條第1項前段，判決如主文。
本案經檢察官陳昭仁提起公訴，檢察官林安紜到庭執行職務。
中　　華　　民　　國　　111 　年　　3 　　月　　29　　日
     　　　　　　 刑事第十六庭  審判長法　官  劉嶽承
                                      法　官  古瑞君
                                      法　官  廖紋妤
以上正本證明與原本無異。
如不服本判決，應於收受送達後20日內向本院提出上訴書狀，其
未敘述上訴之理由者並得於提起上訴後20日內向本院補提理由書
（均須按他造當事人之人數附繕本）「切勿逕送上級法院」。
                                      書記官  江珮菱
中　　華　　民　　國　　111 　年　　3 　　月　　30　　日

附錄：本案論罪科刑法條全文
毒品危害防制條例第4條
製造、運輸、販賣第一級毒品者，處死刑或無期徒刑；處無期徒
刑者，得併科新臺幣3千萬元以下罰金。
製造、運輸、販賣第二級毒品者，處無期徒刑或10年以上有期徒
刑，得併科新臺幣1千5百萬元以下罰金。
製造、運輸、販賣第三級毒品者，處7年以上有期徒刑，得併科
新臺幣1千萬元以下罰金。
製造、運輸、販賣第四級毒品者，處5年以上12年以下有期徒刑
，得併科新臺幣5百萬元以下罰金。
製造、運輸、販賣專供製造或施用毒品之器具者，處1年以上7年
以下有期徒刑，得併科新臺幣1百50萬元以下罰金。
前五項之未遂犯罰之。

毒品危害防制條例第9條
成年人對未成年人販賣毒品或犯前3條之罪者，依各該條項規定
加重其刑至2分之1。
明知為懷胎婦女而對之販賣毒品或犯前3條之罪者，亦同。
犯前5條之罪而混合二種以上之毒品者，適用其中最高級別毒品
之法定刑，並加重其刑至2分之1。